【裁判字號】    90,上易,408
【裁判日期】    900328
【裁判案由】    竊盜
【裁判全文】
臺灣高等法院刑事判決                              九十年度上易字第四八號
    上  訴  人  臺灣基隆地方法院檢察署檢察官
    被      告  丙○○
右上訴人因被告竊盜案件，不服臺灣基隆地方法院八十九年度易字第三八八號，中華
民國八十九年十一月十七日第一審判決（起訴案號：臺灣基隆地方法院檢察署八十九
年度偵字第一二０二號）提起上訴，本院判決如左：
    主  文
上訴駁回。
    理  由
一、公訴意旨略以：被告丙○○意圖為自己不法之所有，基於概括之犯意，於民國八
    十九年三月五日上午八時許，在台北縣雙溪鄉上林村大瀨九號告訴人甲○○之住
    處，趁告訴人不注意之際，竊取告訴人所有而置於餐廳飯桌上之備用鑰匙一支，
    得手後，旋於同日上午九時三十分許，前往台北縣雙溪鄉○○路九十九號前空地
    ，持以接續竊取原為告訴人所有而已轉售被害人乙○○（尚未辦理過戶登記）之
    ＤＢ─六四七一號自用小客車；得手後，供己使用。同日晚間十一時五十分許，
    在台北縣雙溪鄉魚行村內厝七號前，為警查獲，因認被告涉有刑法第三百二十條
    第一項之竊盜罪嫌云云。
二、訊據被告丙○○堅決否認有何竊盜犯行，辯稱：該車及其鑰匙，均係伊向原車主
    即告訴人甲○○所借得，借車時並有丁○○在場可資為證。
三、公訴人認為被告丙○○犯有竊盜罪嫌，無非以告訴人甲○○之指述，並有贓物認
    領保管單二紙及小客車讓渡書合約書一紙等情為其主要論據。
四、按犯罪事實應依證據認定之，無證據不得推定其犯罪事實，刑事訴訟法第一百五
    十四條定有明文。「認定被告有罪之事實應憑證據；如未能發現相當之證據，或
    證據不足以證明，自不能以推測或擬制之方法，以為裁判之基礎」；且「認定事
    實所憑之證據，其為訴訟上之證明，須達於通常一般人均不致有所懷疑，而得確
    信其為事實之程度者，始得據為有罪之認定；倘其證明尚未達到此一程度，而有
    合理之懷疑存在時，尚難為有罪之認定基礎；苟積極證據不足為不利於被告事實
    之認定時，即應為有利於被告之認定，更不必有何有利之證據」，最高法院三十
    年上字第八一六號、四十年台上八六號、七十六年台上字第四九八六號著有判例
    。經查：
  (一)、證人即在場目睹被告借車經過之丁○○於檢察官訊問時結證稱：「ＤＢ─六四
      七一號自用小客車，丙○○是去借來的，因我們是朋友，認識半年，丙○○常
      向甲○○借車，這事大家都知道。丙○○借車那天我也在場，為何報失竊，我
      也不清楚，我那天有問丙○○來做何事，丙○○說來借車子。」等語屬實在卷
      （偵查卷第十四頁正面）；證人即與丁○○前往甲○○家之戊○○亦於檢察官
      訊問時結證稱：「我當時是與丁○○一起去甲○○，所以知道丙○○向甲○○
      借車，甲○○為何去報車子失竊，我不知道這是為什麼。」等語屬實在卷（偵
      查卷第十四頁反面），由此可知，被告丙○○並非趁甲○○不知而拿走鑰匙之
      事實至明。
  (二)、告訴人甲○○於檢察官訊問時供稱：「丙○○平常就常向我借ＤＢ─六四七一
      號自用小客車，這輛車我賣給乙○○，但未辦理過戶手續」、「乙○○知道車
      子是丙○○開走的，我和丙○○是朋友，說不用報案，但我在乙○○家中等丙○○等到四點，但丙○○沒有將車開回來，我才去報案，是乙○○叫我去報案
      」，「以前丙○○常向我借車，我鑰匙均放在桌上。」等語屬實在卷（偵查卷
      第十三頁反面），於本院審理仍結證稱：「以前丙○○他常當著我的面拿鑰匙
      並將車開走，我沒有反對。被告不知道我將車賣給乙○○。」等語屬實在卷（
      本院九十年三月十四日審判筆錄），核與證人丁○○所證「丙○○常向甲○○
      借車，這事大家都知道」等語相符，證明被告確實經常向甲○○借車，而且丙○○經常當著甲○○的面就拿起鑰匙去開車，甲○○亦無反對之意思表示，此
      次被告丙○○借鑰匙使用該車，亦與被告平日借車之方式無異，是以被告既係
      依往常之借車方式向甲○○借車，其無不法所有之意圖，應可認定。
  (三)、至於告訴人甲○○於偵查中雖供稱：「丙○○有問我這車鑰匙是何鑰匙？我回
      答他是車鑰匙，他向我借車，但我沒有答話」等語（偵查卷第十四頁反面），
      惟對照告訴人前後所供以觀，被告丙○○之向告訴人甲○○借車，已是家常便
      飯；被告之自行取用鑰匙並將該車開走，亦應在告訴人同意範圍之內。因此，
      縱令告訴人所稱之其「未答話」屬實，亦不影響告訴人之同意借車，自不能以
      其未答話而推定被告之開走該車該當竊盜犯行。何況，告訴人係因該車已經轉
      售乙○○，才在乙○○之要求下，前往報案失竊等情，已據甲○○供明在卷，
      更不能以告訴人之報警而推定告訴人並未同意出借該車。
  (四)、再者，被害人及告訴人與被告之利益相反，其指訴又以使被告受刑事處罰為其
      目的，尤難單憑其片面之指訴，遽論被告以竊盜之罪責。此外，復查無其他積
      極證據足以證明被告有竊盜之犯行，既不能證明被告犯罪，自應為其無罪之諭
      知。
五、綜上所述，原審依職權調查結果，復查無其他積極證據足認被告具公訴人指訴之
    竊盜犯行，既不能證明被告犯罪，揆諸前揭說明意旨，原審為被告無罪判決之諭
    知，並無不當，應予維持。公訴人據乙○○具狀請求上訴指稱：「原審未傳訊告
    訴人，即依被告丙○○所辯，判決被告無罪」云云而提起上訴，指摘原判決不當
    ，自無理由，應予駁回。
據上論斷，應依刑事訴訟法第三百六十八條，判決如主文。
本案經檢察官覃正祥到庭執行職務。
中      華      民      國      九十      年      三      月    二十八  日
                              台灣高等法院刑事第二庭
                                  審判長法  官  蔡  長  溪
                                        法  官  楊  貴  志
                                        法  官  林  俊  益
右正本證明與原本無異。
不得上訴。
                                        書記官  陳  明  琴
中     華     民     國     九十     年       三       月     二十八    日
附錄：本案論罪科刑法條全文


司法院資訊處製作；財團法人民間司法改革基金會備份。
